【裁判字號】    99,易,1420
【裁判日期】    990531
【裁判案由】    詐欺
【裁判全文】
臺灣臺中地方法院刑事判決  99年度易字第1420號
聲  請  人  臺灣臺中地方法院檢察署檢察官
被      告  甲○○
上列被告因詐欺案件，經檢察官聲請簡易判決處刑（99年度偵緝
字第565 號），本院臺中簡易庭認不宜逕以簡易判決處刑，移由
本院刑事庭依通常程序審理，本院判決如下：
    主    文
本件公訴不受理。
    理    由
一、公訴意旨略以：被告甲○○可預見申辦行動電話門號並無特
    殊限制且程序簡便，且詐騙集團多利用行動電話聯絡進行詐
    騙活動，倘將其所申請之行動電話門號提供他人使用，可能
    因此供不法詐騙份子遂行詐欺犯行，並藉以躲避檢警機關查
    緝，竟貪圖小利，基於幫助詐欺之不確定故意，於民國97年
    6 月7 日某時許，在臺中市○○區○○路2 段266 號全虹通
    信南屯店申辦0000000000號行動電話門號後，旋以新臺幣（
    下同）4000元之代價，將上開門號SIM 卡交付真實姓名、年
    籍均不詳之詐騙集團成員，嗣該詐騙集團成員取得上開門號
    後，旋以該行動電話聯絡另案被告陳楨（經臺灣臺中地方
    法院檢察署檢察官以98年度偵字第19936 號聲請簡易判決處
    刑），要求提供其所申辦之臺灣土地銀行北臺中分行帳號00
    0-000-00000-0 號帳戶，作為提款、轉帳、匯款之用。嗣上
    開詐欺集團成員將上開金融帳戶置於實力支配之下後，共同
    基於意圖為自己不法所有之犯意聯絡，由其成員於98年4 月
    8 日某時許，以網路電話招攬被害人乙○○押注簽賭足球賽
    事，致被害人乙○○陷於錯誤，遂依該詐欺集團成員指示，
    分別於98年5 月20日匯款30萬元、於98年5 月25日匯款150
    萬100 元至上開土地銀行北臺中分行帳戶，惟事後即音訊杳
    無，迨被害人乙○○察覺有異，始知受騙。因認被告涉犯刑
    法第30條第1 項、第339 條第1 項之幫助詐欺取財罪嫌（下
    稱本案）。
二、按已經提起公訴之案件，在同一法院重行起訴者，應諭知不
    受理之判決，並得不經言詞辯論為之，刑事訴訟法第303 條
    第2 款、第307 條分別定有明文。又訴訟上所謂一事不再理
    之原則，關於實質上一罪或裁判上一罪，亦均有其適用，最
    高法院60年台非字第77號著有判例可資參照。
三、經查：
（一）臺灣臺中地方法院檢察署檢察官99年度偵緝字第561 號聲
      請簡易判決處刑要旨略以：被告甲○○雖可預見一般收受
      他人行動電話門號之行徑，常與使用電話、網路詐欺犯罪
      或重利犯罪有密切關聯，亦可預見取得其行動電話門號之
      目的常係為掩飾不法犯行，避免有偵查犯罪權限之執法人
      員循線查緝，竟仍以縱有人以其電話號碼作為放貸收取重
      利之犯罪工具，亦不違背其本意之幫助犯意，與身分不詳
      之成年男子聯絡，於97年6 月間，在臺中市不詳地點，將
      其甫申辦之電話號碼0000000000號，以1500元至2000元不
      等之代價，出售給該身分不詳男子。嗣後，重利犯罪集團
      成員取得上開電話號碼後，即在報紙上刊登貸款廣告。被
      害人賈志翔因需款孔急見報後，於97年5 月中旬，撥打電
      話借款，自稱「林先生」之重利犯罪集團成員乃乘被害人
      賈志翔急迫之際，貸與4 萬元，約定每10天為1 期，每期
      利息為8000元（年息730%），當場扣除第1 期利息8000元
      後，交付現金3 萬2000元予被害人賈志翔，並要求被害人
      賈志翔日後將利息匯入另案被告蔡正凡（所涉重利罪部分
      ，另由本院以99年度中簡字第214 號簡易判決判處罪刑在
      案）之郵局帳戶（局號0000000 號，帳號0000000 號）。
      之後，重利集團成員即利用電話號碼0000000000、000000
      0000、0000-000000 號與被害人賈志翔聯絡，並向其收取
      重利。累計至97年12月中旬止，被害人賈志翔共繳交22期
      、合計17萬6000元之利息。因認被告甲○○涉犯刑法第30
      條第1 項前段、第344 條之幫助重利罪嫌等語，經該署檢
      察官聲請簡易判決處刑後，於99年4 月1 日由本院以99年
      度中簡字第1080號受理在案，並於99年4 月6 日判處被告
      甲○○拘役10日，如易科罰金，以新臺幣1000元折算1 日
      在案（下稱前案）等情，業經本院調取前案卷宗審閱無訛
      ，並有前案刑事簡易判決1 份在卷可佐。
（二）被告甲○○在前案於99年3 月9 日偵訊時供稱：伊因看報
      紙廣告，於97年6 月8 日申辦0000000000號行動電話門號
      後，即以1500元到2000元之價格出售他人等語（99年度偵
      緝字第561 號偵查卷第15頁）；在本案於99年3 月9 日之
      偵訊時則供稱：伊於97年6 月間看報紙廣告說辦手機可以
      貸款，即撥打電話聯絡對方，對方即帶伊至門市申辦0000
      000000號行動電話門號，辦好後，對方拿4000元給伊，手
      機和門號都被對方拿去等語（99年度偵緝字第565 號第15
      頁）。依上可知，被告甲○○就其申辦0000000000號行動
      電話門號並出售、交付予他人之緣由，均係於97年6 月間
      看報紙廣告後，依報載電話與對方聯絡，並依對方指示而
      申辦，且於申辦後旋即交付對方等節，前案與本案中之供
      述互核一致，而遍觀本案及前案之全部案卷，又查無其他
      證據證明被告甲○○係先後分別將0000000000號行動電話
      門號之SIM 卡出售予前案及本案中不同犯罪集團之成員，
      則被告甲○○僅有1 出售交付0000000000號行動電話門號
      之SIM 卡予他人之行為，堪予認定。
（三）按某甲提供自己之帳戶給某乙後，某乙先後詐騙某丙、某
      丁匯款至該帳戶，之後，又用作擄車勒贖之取款帳戶，因
      某甲僅有1 幫助行為，應僅能就某甲之行為為1 次之評價
      ，以免重複評價某甲之行為，是應認某甲一行為觸犯數罪
      名（幫助詐欺、幫助詐欺及幫助恐嚇取財），為想像競合
      犯，依刑法第55條之規定從重論以幫助恐嚇取財罪（臺灣
      高等法院暨所屬法院96年法律座談會刑事類提案第7 號研
      討結果參照）。準此，本案被告甲○○1 次出售00000000
      00號行動電話門號予他人之行為，固使取得該門號之成年
      人因而得於本案中向被害人乙○○詐騙錢財，復於前案中
      向被害人催討重利，被告甲○○因而分別觸犯幫助詐欺取
      財及幫助重利罪，但係一行為觸犯2 罪名，為想像競合犯
      。
（四）然查，本案經臺灣臺中地方法院檢察署檢察官以99年度偵
      緝字第565 號聲請簡易判決處刑，係於99年4 月7 日始繫
      屬本院，由本院以99年度中簡字第1154號受理在案；前案
      經臺灣臺中地方法院檢察署檢察官以99年度偵緝字第561
      號聲請簡易判決處刑，則早於99年4 月1 日即繫屬本院，
      並由本院以99年度中簡字第1080號受理在案，有兩案之臺
      灣臺中地方法院檢察署函上蓋用之刑事收案電腦編號章在
      卷可稽，臺灣臺中地方法院檢察署檢察官就本案聲請簡易
      判決處刑，顯然係就與前案具有裁判上一罪之同一案件，
      在同一法院重行起訴。依照上開說明，本案爰不經言詞辯
      論，諭知不受理之判決。
據上論斷，應依刑事訴訟法第452 條、第303 條第2 款、第307
條，判決如主文。
中    華    民    國    99    年    5     月    31    日
              刑事第五庭? 審判長法  官  張靜琪
                                法  官  林慶郎
                                法  官  莊嘉蕙
以上正本證明與原本無異。
如不服本判決應於收受送達後10日內向本院提出上訴書狀，並應
敘述具體理由；其未敘述上訴理由者，應於上訴期間屆滿後20日
內向本院補提理由書（均須按他造當事人之人數附繕本）「切勿
逕送上級法院」。
                                書記官  陳怡臻
中    華    民    國    99    年    5     月    31    日

司法院資訊處製作；財團法人民間司法改革基金會備份。
